【裁判字號】    94,易,1804
【裁判日期】    950919
【裁判案由】    詐欺
【裁判全文】
臺灣臺北地方法院刑事判決              94年度易字第1804號
公  訴  人  臺灣臺北地方法院檢察署檢察官
被      告  庚○○
            己○○
上  一  人
選任辯護人  謝恩華律師
上列被告等因詐欺案件，經檢察官提起公訴（94年度偵字第2204
號、94年度偵緝字第1566號），本院判決如下：
    主  文
庚○○共同連續意圖為自己不法之所有，以詐術使人將本人之物
交付，處有期徒刑陸月，如易科罰金，以銀元佰元即新臺幣玖
佰元折算壹日。
己○○共同連續意圖為自己不法之所有，以詐術使人將本人之物
交付，處有期徒刑壹年。
    事  實
一、庚○○係富迪食品工業有限公司（下稱富迪公司）之實際負
    責人，於民國九十二年一月間因資金短缺，亟欲向銀行貸款
    以供富迪公司周轉所需，竟與富越投資顧問股份有限公司（
    下稱富越公司）副總經理戊○○（另由臺灣臺北地方法院檢
    察署檢察官偵查中）共同意圖為自己不法所有，基於詐欺之
    概括犯意聯絡，由庚○○以富迪公司名義偽向戊○○所指定
    之香港商TIME WELL TRADING LIMITED（時威貿易有限公司
    ，下稱時威公司）、KING EMPIRE GROUP LIMITED（慶威集
    團有限公司，下稱慶威公司）分別下單進口報價美金（下同
    ）六萬二千元、五萬九千二百五十元之花香精油各一批，並
    經由戊○○取得該批貨物之報價單（PROFORMA INVOICE）等
    相關文件後，交予庚○○先後於九十二年一月十六日及同年
    月十七日向與富迪公司夙有往來之臺灣土地銀行股份有限公
    司樹林分行（下稱土銀樹林分行）申請開立遠期信用狀，冀
    欲於土銀樹林分行准許開狀、取得載貨證券等相關單據後，
    自富迪公司於土銀樹林分行內之信用狀融資額度中撥款，交
    由出口押匯銀行分別給付時威公司及慶威公司六萬二千元、
    五萬九千二百五十元，庚○○再於上開貨物進口並完成報關
    領貨手續後，以原進口報價加百分之十為形式上之售價，實
    際上則以進口報價減少百分之二至三之價格再轉賣出口至戊○○安排之新加坡商TOP RICH ENTERPRISE LIMITED（下稱
    TOP 公司）及HONOR ENTERPRISE LIMITED（下稱HONOR公司
    ），以此假買賣之方式使土銀樹林分行誤信富迪公司確有上
    開轉出口貿易情事而陷於錯誤，因此同意開發信用狀並如數
    撥付前揭款項，庚○○、戊○○便藉以詐取富迪公司於土銀
    樹林分行所配得信用狀融資額度內之資金。庚○○並與戊○○約定，於慶威公司與時威公司各取得信用狀正本後，即由
    戊○○指示不知情之富越公司職員辛○○，先將該信用狀金
    額之五至七成款項匯入富迪公司於第一商業銀行股份有限公
    司竹南分行所開立之00000000000號帳戶內，再
    於庚○○辦妥報關領貨及轉出口等程序後，由辛○○將信用
    狀金額之剩餘款項扣除雙方約定之不詳數目佣金後，匯款至
    富迪公司之上開帳戶。嗣因庚○○於貸款期限屆至後未能償
    還借款，且法務部調查局經檢舉持搜索票至臺北市○○○路
    ○段二三○號七樓之一Ｃ室富越公司辦公室搜索扣得部分富
    迪公司進口單據影本後，始發現上情。
二、己○○係東維成科技股份有限公司（下稱東維成公司）之負
    責人，於九十二年二月間因資金短缺，亟欲向銀行貸款以供
    東維成公司周轉所需，竟與富越公司副總經理戊○○共同意
    圖為自己不法所有，基於詐欺之概括犯意聯絡，由己○○以
    東維成公司名義偽向戊○○所指定之香港商時威公司、慶威
    公司分別下單進口報價分別為十五萬五千四百七十二元、十
    七萬三千二百五十元、七萬零六十七元、二十四萬九千七百
    四十四元、十八萬四千九百六十三元及三十五萬三千七百十
    元之FLASH CHIP等電子晶片零件各一批，並經由戊○○取得
    該批貨物之報價單等相關文件後，交予己○○先後於九十二
    年二月十二日及同年月十八日、同年三月十九日、二十六日
    及同年四月八日向與東維成公司夙有往來之華南商業銀行股
    份有限公司北新分行（下稱華銀北新分行）申請開立遠期信
    用狀，冀欲於華銀北新分行准許開狀、取得載貨證券等相關
    單據後，自東維成公司於華銀北新分行內之信用狀融資額度
    中撥款，交由出口押匯銀行給付時威公司及慶威公司十五萬
    五千四百七十二元、十七萬三千二百五十元、七萬零六十七
    元、二十四萬九千七百四十四元、十八萬四千九百三十二元
    點二及三十五萬三千七百十元，己○○再於上開貨物進口並
    完成報關領貨手續後，以原進口報價加百分之五至百分之三
    十不等之金額作為形式上之售價，實際上則以進口報價減少
    百分之二至三之價格分批轉賣出口至戊○○安排之TOP公司
    ，以此假買賣之方式使華銀北新分行誤信東維成公司確有上
    開三角貿易情事而陷於錯誤，因此同意開發信用狀並如數撥
    付前揭款項，己○○、戊○○便藉以詐取東維成公司於華銀
    北新分行所配得信用狀融資額度內之資金。己○○並與戊○○約定，於慶威公司與時威公司各領取上開款項後，及東維
    成公司將進口貨物轉賣TOP公司後，即由戊○○指示不知情
    之富越公司職員辛○○分二次將該信用狀金額扣除雙方約定
    之不詳數目佣金，匯入東維成公司於彰化商業銀行股份有限
    公司吉成分行所開立之00000000000000號帳
    戶、合作金庫銀行股份有限公司新店分行所開立之0000
    000000000號帳戶、第一商業銀行股份有限公司吉
    成分行所開立之00000000000號帳戶及中華商業
    銀行股份有限公司新店分行所開立之0000000000
    0000號帳戶內。嗣因己○○於貸款期限屆至後未能償還
    借款，且法務部調查局經檢舉持搜索票至臺北市○○○路○
    段二三○號七樓之一Ｃ室富越公司辦公室搜索扣得部分東維
    成公司進口單據影本後，始發現上情。
三、案經法務部調查局臺北市調查處報請臺灣臺北地方法院檢察
    署檢察官偵查起訴。
    理  由
一、按被告以外之人於審判外之言詞或書面陳述，除法律有規定
    者外，不得作為證據；又按被告以外之人於偵查中向檢察官
    所為之陳述，除顯有不可信之情況者外，得為證據；被告以
    外之人於審判外之陳述，雖不符合同法第一百五十九條之一
    至第一百五十九條之四之規定，但經當事人於審判程序同意
    作為證據，法院審酌該言詞陳述或書面陳述作成時之情況，
    認為適當者，亦得為證據，當事人、代理人或辯護人於法院
    調查證據時，知有第一百五十九條第一項不得為證據之情形
    ，而未於言詞辯論終結前聲明異議者，視為有前項之同意，
    刑事訴訟法第一百五十九條第一項、第一百五十九條之一第
    二項、第一百五十九條之五分別定有明文。查本判決下列所
    引用之各該被告以外之人於審判外之陳述（包括證人陳秋詩
    於法務部調查局調查員詢問時、證人辛○○、陳秋詩於臺灣
    臺北地方法院檢察署檢察官訊問時製作之筆錄），皆屬傳聞
    證據，惟證人辛○○、陳秋詩於檢察官訊問時均已具結，且
    其作成證詞之過程並無顯不可信之狀況，另就陳秋詩於法務
    部調查局調查員詢問時所為之證詞，被告二人及辯護人於本
    院準備程序時表示無意見而不予爭執，且迄至言詞辯論終結
    前亦未再聲明異議，本院審酌上開證據資料製作時之情況，
    尚無違法不當之瑕疵，亦認為以之作為證據應屬適當，故揆
    諸前開規定，爰逕依刑事訴訟法第一百五十九條之五規定，
    認前揭證據資料均例外有證據能力，合先敘明。
二、訊據被告庚○○、己○○固均不否認有接受戊○○之安排，
    向事實欄所列之時慶公司、威慶公司分別進口花香精油、電
    子晶片等貨品，並藉以向土銀樹林分行、華銀北新分行申請
    信用狀融資，貸取事實欄所列之金額後，隨即將上開貨品轉
    賣出口至TOP公司、HONOR公司等情，惟均矢口否認有何詐欺
    犯行，被告庚○○辯稱，富迪公司係依國際三角貿易開立信
    用狀之商業機制向土銀樹林分行申請開立信用狀，並以伊之
    女兒葉千琡所有之臺北市○○區○○段三小段三十之七地號
    土地供土銀樹林分行設定抵押權，故富迪公司原有二十五萬
    元之貸款額度可資運用，且若伊存心詐欺，應將富迪公司之
    上開融資額度貸領一空，怎有僅貸出十二萬一千二百五十元
    之理云云；被告己○○則以，東維成公司於華銀北新分行之
    信用狀融資額度係多年累積而來，而伊為上揭晶片等電子零
    件進出口買賣，係正常之國際三角貿易，而此貿易型態華銀
    北新分行亦應知情，故伊並無詐欺之事實，況伊積欠華銀北
    新分行之債務亦陸續清償中，並於九十二年十月及九十三年
    四月與該分行簽訂還款計畫，其債務總額已少於起訴書所載
    之貸款金額，若伊有意詐騙，何需如此積極償還債務云云置
    辯。
三、經查，被告庚○○以富迪公司名義向時威公司、慶威公司分
    別下單進口報價六萬二千元、五萬九千二百五十元之精油各
    一批後，持該二批貨物之報價單等相關文件，於九十二年一
    月十六日及同年月十七日向土銀樹林分行申請開立遠期信用
    狀等事實，除經被告庚○○自承無誤外，復據土銀樹林分行
    負責外匯及放款之承辦人乙○○於本院證述明確，並有富迪
    公司與時威公司、慶威公司為上揭交易之商業報價單、裝貨
    清單、開發信用狀申請書、進口開狀送件單等相關申請文件
    （見調查局卷第四十八至五十三頁、第一七四至一八六頁）
    附卷可參，而被告庚○○未將上開進口貨物領取出關，而逕
    轉出口至新加坡等情，亦有統一發票、出口報單各二紙（均
    影本，見本院卷第一一六頁、第一一八頁及第一二○頁），
    被告庚○○亦不否認此部分事實（見臺灣臺北地方法院檢察
    署九十四年度偵字第二二○四號卷，下稱偵卷一，第九十一
    頁），應均堪認定之。另被告己○○以東維成公司名義向時
    威公司、慶威公司分別下單進口報價為十五萬五千四百七十
    二元、十七萬三千二百五十元、七萬零六十七元、二十四萬
    九千七百四十四元、十八萬四千九百六十三元及三十五萬三
    千七百十元之FLASH CHIP等電子晶片零件各一批後，持各批
    貨物之報價單等相關文件，於九十二年二月十二日及同年月
    十八日、同年三月十九日、二十六日及同年四月八日向華銀
    北新分行申請開立遠期信用狀等情，業經被告己○○坦承不
    諱，而華銀北新分行負責放款之承辦人丁○○亦就上開事實
    於本院證述明確，並有東維成公司與時威公司、慶威公司為
    上揭交易之商業報價單、裝貨清單、開發信用狀申請書等相
    關申請文件（見調查局卷第六十至七十二頁）附卷可參，而
    被告己○○未將上開進口貨物領取出關，逕轉出口至新加坡
    等情，亦有出口報單紙（均影本，見臺灣臺北地方法院檢察
    署九十四年度偵緝字第一五六六號卷，下稱偵卷二，第三十
    九頁、第四十六至五十頁），被告己○○復不否認此部分事
    實（見偵卷二第三十三頁），亦堪以認定之。
四、被告二人雖均辯稱：上開買賣均為正常交易行為，並非以虛
    偽買賣而詐騙銀行貸予款項云云。然查，證人即富越公司職
    員陳秋詩已證稱，伊與富越公司之另三名員工係聽從戊○○
    之指示，以富越公司名義對外招攬於銀行有信用狀購料額度
    之客戶，由客戶提供可進口之商品項目、公司英文名稱、住
    址及開狀銀行名稱等資料予戊○○，戊○○即安排貨物空運
    來臺之相關事宜，先由富越公司提供PROFORMA INVOICE，同
    時幫客戶代打遠期不可撤銷信用狀申請書以交由客戶向銀行
    申請開狀，富越公司並提供二成開狀保證金供客戶作為擔保
    ，嗣於銀行開狀並取得信用狀號碼後，富越公司即匯款百分
    之五十予客戶，至富越公司香港員工收到信用狀正本後，即
    將貨物出口至臺灣，同時將提單寄回臺灣之富越公司，由客
    戶持銀行擔保背書的提單領貨，並由富越公司將剩餘貨款扣
    除手續費後匯到客戶所指定之銀行，最後富越公司會代為將
    客戶進口之貨物轉出口，及將全部之進出口報單轉交客戶等
    語（見偵卷一第三十五至三十六頁），並證稱：伊係依照戊○○之指示繕寫進出口之相關表格，臺灣部分係由伊負責，
    香港方面另有戊○○在香港找的員工吳紅及李佩玲製作進出
    口報單及報關資料等，所有透過戊○○以信用狀融資的出口
    廠商都是由香港員工負責的，戊○○在香港合作的公司有永
    基集團有限公司、豪杰企業有限公司、慶威公司、時威公司
    等六家，該六家公司之文件都是由香港員工吳紅處理的，該
    等公司也都是戊○○於香港成立的公司……國內貿易商透過
    所屬銀行開立一定額度之信用狀予戊○○指定之國外廠商後
    ，辦理報關運送及提貨等業務相關事宜均透過戊○○負責，
    該進出口廠商實際上並沒有進口原料或器材，亦沒有見過進
    口的貨品，所有進口的貨品最後都會轉出口至戊○○所屬之
    公司，並作為下次進口之貨品等語（見調查局卷第三十五至
    三十七頁、第四十至四十一頁）。證人即富越公司員工辛○○復證稱：戊○○係仲介臺灣的廠商去香港買貨，但臺灣的
    廠商不會去香港，而係交由戊○○全權處理，戊○○可得百
    分之五至八不等的佣金，公司作業的流程是，先以富越公司
    名義登廣告或寄資料給臺灣的廠商，但必須在銀行有信用狀
    融資額度才會接該公司的業務，找到客戶後，戊○○就會安
    排由香港進口貨物，貨物進來以後大部分公司直接從機場轉
    出口，轉出口也是由戊○○負責，伊自報關行拿報關文件後
    就送去給客戶，而臺灣的客戶先透過銀行開信用狀給香港的
    公司，香港公司拿到信用狀正本後，戊○○即通知伊匯款給
    臺灣之客戶，待香港公司出貨後押匯，戊○○會再通知伊匯
    錢給臺灣客戶，伊就將銀行背書的提單給報關行，第一次匯
    款原則上是依開狀金額的七成，第二次剩下三成必須扣掉手
    續費，是百分之五至八不一定，戊○○會通知伊用何家香港
    商的名義匯多少錢，辦理進口的香港商主要是時威公司、慶
    威公司及SINCERE LIMITED，轉出口的有TOP公司與HONOR公
    司等，證人陳秋詩負責每天與香港人吳紅用電腦聯絡，從香
    港進口的貨物均為FLASH、DRAM、香精油等體積小高單價之
    產品，以空運方式為主等語（見偵卷一第七十一至七十二頁
    ），並自承調查局卷第七十三至七十五頁及一九七頁之匯至
    東維成公司、富迪公司之匯款單均係伊之字跡（見本院卷第
    三一四頁）；且有法務部調查局臺北市調查處於九十二年十
    月十五日持搜索票至臺北市○○○路○段二三○號七樓C室
    富越公司辦公室搜索時，扣得之富越公司宣傳資料（包括
    L\C 轉現金流程圖、利用國內資金圖、程序說明、戊○○之
    說明信）中明確記載：「臺灣貴公司透過銀行開進口信用狀
    L\C給香港我公司，而由臺灣我公司付款及接貨……」、「
    甲方（即開狀方之進口商）信用狀的餘額於甲方擔保提貨完
    畢並交還乙方（即接狀方之出口商）時，乙方即將剩餘款項
    扣除手續費用結清匯入甲方之指定帳戶內……」、「貴公司
    如果有銀行信用狀進口額度，即可透過本公司轉成現金，轉
    現迅速，狀到付款……」等語可稽（見調查局卷第二十一至
    二十三頁），參以證人戊○○亦不諱言該程序與伊規劃的流
    程基本型態是相同的等語（見本院卷第三百頁），則若被告
    二人與香港商時威公司、慶威公司間透過戊○○仲介之交易
    ，為正常貿易行為而非虛偽買賣，何以富越公司之文宣中除
    「臺灣我公司」外，尚有「香港我公司」之存在？又為何進
    口商（甲方）提貨完畢後，尚須將貨物交還出口商（乙方）
    ，再由出口商將信用狀款項扣除手續費用後匯入進口商指定
    之帳戶內？顯然被告二人透過富越公司所為之上開進口貨品
    之行為，應屬為使開立信用狀銀行誤認確有跨國貿易行為存
    在，所為形式上符合一般交易行為模式之虛偽買賣。於此情
    形下，出口商始有於取得信用狀後匯還進口商部分信用狀金
    額，並於進口商將貨物提出交還出口商後，再將信用狀剩餘
    金額匯至進口商帳戶之舉，否則進口商將貨物進口後隨即交
    還，非但無法將該貨物作加工處理或銷售等商業行為，反而
    徒然消耗運費、保險等成本，殊不符貿易常態。遑論證人戊○○於本院審理時復證稱：客戶企業缺乏資金還銀行，伊會
    建議他到香港買貨，以此向有往來的銀行申請開立信用狀，
    由銀行支付信用狀的費用給國外廠商，然後再用比較便宜的
    價格將貨賣掉，這樣臺灣的企業就可以從賣掉的貨物得到資
    金週轉，但是必須要虧本等語（見本院卷第三一九頁）。而
    觀以上開扣案之戊○○廣告信函中亦已明白表示，只要對方
    公司有銀行信用狀進口額度，即能透過富越公司轉成現金等
    情，且扣案之商業報價單（COMMERCIAL INVOICE）上亦均由
    富越公司職員註明：「轉出口請用"TOP RICH ENTERPRISE
    LTD.」、「轉出口請加10%出口之」或「轉出口請用"HONOR
    ENTERPRISE LTD.」、「轉出口請加20%出口之」等字句（見
    調查局卷第四十八頁至第六十七頁），顯然轉出口部分亦係
    由富越公司戊○○一手安排之虛偽交易，無非是形式上將進
    口報價加上一定成數後，便以實質上不敷成本之價格假出口
    至戊○○指定之TOP與HONOR等公司。其等目的既僅係為獲取
    銀行信用狀融資利益，並無意為實質上之買賣交易，則戊○○分別與被告庚○○、己○○以前揭假買賣之方式向土銀樹
    林分行、華銀北新分行詐取信用狀融資資金甚明。證人戊○○雖證稱：伊係將臺灣之客戶介紹給香港的公司，再由伊介
    紹另一家國外的廠商買入臺灣客戶進的貨，已十年沒去過香
    港，調查卷第二十五至二十八頁所列公司伊均不熟云云，然
    查，戊○○所仲介之香港商原係其用為上揭虛偽交易之合作
    公司，且其並負責分攤該等香港商職員之部分薪資，關係甚
    為緊密之事實，除有證人陳秋詩之前開證述，並有扣案李佩
    玲、吳紅等香港公司員工薪資計算表可佐（見調查局卷第三
    十頁），證人戊○○亦不諱言伊需負擔香港的費用二分之一
    （見本院卷第三二四頁）。衡情員工薪資等人事資料多屬公
    司內部之商業機密，殊無透露予其他公司並要求他人支出款
    項供發放薪資所用之理，是證人陳秋詩證稱時慶等六家公司
    均為戊○○於香港成立之人頭等語，應係真實。此外，戊○○安排被告二人自香港商時威公司、慶威公司進口之貨物，
    含括花香精油、電子晶片、珠寶、機器等不同類型貨物（參
    見同案被告壬○○、丙○○之時威公司、慶威公司商業報價
    單），且原本與被告庚○○之富迪公司、被告己○○之東維
    成公司素無往來，均係經由戊○○之安排始有交易行為之發
    生（業經被告二人於本院審理時坦白承認），益見時威、慶
    威公司並非正常生產或經銷某特定類別之廠商，而係專為戊○○接客戶後出口該客戶登記營業範圍內之產品項目而設者
    。
五、被告庚○○雖辯以富迪公司已設定足夠之不動產抵押權以擔
    保其債務之返還，且富迪公司於土銀樹林分行之信用狀融資
    額度尚未用完，是伊並無詐欺犯意云云，然信用狀融資貸款
    本係為輔助國際貿易之進行而設，並非單純之擔保貸款或信
    用貸款，。此情徵之證人乙○○於本院證稱，富迪公司於土
    銀樹林分行之信用狀融資額度雖尚有五萬餘元，但並非有餘
    額即可申請銀行開立信用狀，必須要有買賣，並附上國外的
    發票以證明確有進貨事實始能准許，否則儘管還有信用狀融
    資額度，也不能開立信用狀，伊所屬分行當時並不知道富迪
    公司開立信用狀之目的係為調度資金，並非確實以進貨為目
    的等語（見本院卷第三二七頁），及證人華銀北新分行職員
    甲○○亦於本院證稱，一般銀行在審查是否准許信用狀融資
    案件時，要特別考慮進貨和銷貨的情形，但必須建構在真實
    的交易上面，如果是一個假的交易，目的是為了要融資，是
    不會允許貸款的等語（見本院卷第三三九至三四○頁）益見
    其實。顯然被告庚○○以前揭詐術使土銀樹林分行誤信其確
    與時威公司、慶威公司為信用狀交易，而取得土銀樹林分行
    貸予之事實欄所載融資款項，該過程即已與詐欺罪之構成要
    件相符。至於不動產擔保品之價值是否足夠，僅係抵押權人
    是否實施抵押權以救濟其所受損害之問題，縱使被告庚○○
    有提供其女所有之土地設定抵押權予土地銀行之事實，亦難
    以此阻卻其詐欺不法行為之成立；而被告庚○○未申請貸予
    富迪公司之全部信用狀融資額度，亦僅影響被告庚○○詐欺
    行為所造成被害銀行之損失程度高低之別，惟就其詐欺行為
    成立之結果，並無二致，要不得以尚有信用狀融資額度，即
    否認其上開詐欺犯行之成立。另被告己○○雖辯稱已積極清
    償積欠華銀北新分行之債務，應無詐欺犯意云云，然對此業
    經證人丁○○證稱，當初被告己○○是申請一百一十萬美金
    ，九十二年九月申請分期還款時，協商的總額為七十六萬一
    千九百三十六點二元，這中間的差額被告於申請協議前已經
    清償，並將被告己○○提供擔保的定存單與其他擔保品全部
    扣掉，嗣因被告無法按期清償，因此於九十三年四月第二次
    申請協議分期，金額為五十四萬六千九百三十六點二元，中
    間的差額也是第二次申請前已清償的數目，保證人的房屋是
    九十四年十二月份拍賣得新臺幣三百多萬元，扣掉執行費及
    違約金、利息等，尚欠四十八萬八千二百零七點四二美金，
    這全部是信用狀融資貸款的金額等語（見本院卷第三四三至
    三四五頁）。查被告己○○就上開貸款金額雖已清償逾半，
    惟此僅能說明其事後處理債務之態度，而為量刑之參考，尚
    無法以僅此脫免其行為時之主觀詐欺犯意，況上開清償之債
    務事實上多係因華銀北新分行強制執行被告己○○、東維成
    公司所提供之擔保品及保證人之財產所致。被告己○○於向
    華銀北新分行申請上開信用狀融資之時，既已對該種融資之
    性質及前開假交易之事實明確知悉，仍執意為之，即應具為
    自己不法所有之意圖，其以所積欠之金額迄今已大幅清償而
    否定行為時之主觀犯意云云置辯，尚無可採信。故綜上所述
    ，事證明確，被告二人之詐欺犯行均已臻明確，堪以認定。
六、被告二人行為後，前於九十四年二月二日修正公布之刑法，
    已自九十五年七月一日起施行，另刑法施行法亦於九十五年
    六月十四日增訂該法第一條之一規定，並自九十五年七月一
    日施行。其中修正後刑法第二條之規定，乃係關於新舊法比
    較適用之準據法，其本身無關行為可罰性要件之變更，故於
    九十五年七月一日刑法修正施行後，如有涉及比較新舊法之
    問題，即應逕依修正後刑法第二條第一項規定，為「從舊從
    輕」之比較（最高法院九十五年度第八次刑事庭會議決議意
    旨參照）。經查：
  (一)刑法第三百三十九條第一項雖未修正，然於上開刑法及其施
    行法修正施行前，依罰金罰鍰提高標準條例第一條前段規定
    ，刑法第三百三十九條第一項所定罰金刑部分之法定刑度「
    銀元一千元以下」係提高為銀元一萬元即新臺幣三萬元以下
    ，最低刑度則依修正前刑法第三十三條第五款規定，為銀元
    一元即新臺幣三元以上。嗣因刑法施行法第一之一條已增訂
    ：「中華民國九十四年一月七日刑法修正施行後，刑法分則
    所定罰金之貨幣單位為新臺幣；九十四年一月七日刑法修正
    時，刑法分則編未修正之條文定有罰金者，自九十四年一月
    七日刑法修正施行後，就其所定數額提高為三十倍，但七十
    二年六月二十六日至九十四年一月七日新增或修正之條文，
    就其所定數額提高為三倍。」，而此規定因屬前揭罰金罰鍰
    提高標準條例第一條但書所稱「法律已依一定比率規定罰金
    或罰鍰之數額或倍數」之情形，自應優先適用；又修正後刑
    法第三十三條第五款亦已將罰金刑調整為新臺幣一千元以上
    ，以百元計算，故依前述標準換算，修正後刑法第三百三十
    九條第一項之罰金刑法定刑度已變更為「新臺幣三萬元以下
    、一千元以上」，是比較修正前後刑度結果，修正後之規定
    對被告並非較為有利。
  (二)又修正後刑法第二十八條關於成立共同正犯之標準，將原來
    共同正犯之共同「實施」犯罪，改為共同「實行」犯罪，剔
    除完全未參與犯罪相關行為之「實行」的「陰謀共同正犯」
    及「預備共同正犯」，是修正後之共同正犯之可罰性要件之
    範圍業已限縮。而本案被告之犯行非屬陰謀、預備共同正犯
    ，適用行為時即修正施行前之刑法第二十八條規定論擬，並
    無不利於被告。
  (三)修正後刑法第五十六條規定，業已刪除連續犯之規定。故連
    續數行為而犯同一罪名，依修正前刑法第五十六條規定，應
    以一罪論，但得加重其刑；而依修正後規定，則已無連續犯
    可資適用，即應將各次犯行以數罪併合處罰，是以適用修正
    前關於連續犯之規定，對被告自係較為有利。
  (四)修正後刑法第四十一條第一項前段有關易科罰金折算標準之
    規定為：「犯最重本刑為五年以下有期徒刑以下之刑之罪，
    而受六個月以下有期徒刑或拘役之宣告者，得以新臺幣一千
    元、二千元或三千元折算一日，易科罰金。」，而修正前同
    條項就易科罰金之折算標準係規定：「得以一元以上三元以
    下折算一日，易科罰金」，再依修正前罰金罰鍰提高標準條
    例第二條（現已刪除）之規定，就其原定數額提高為一百倍
    折算一日，即係以銀元一百元、二百元、三百元折算一日，
    折算為新臺幣幣值後，則為以新臺幣三百元、六百元、九百
    元折算一日。是比較修正前後之易科罰金折算標準，自以行
    為時即修正前之規定，較有利於被告。又倘適用修正前刑法
    第四十一條第一項前段之規定定易科罰金之折算標準，自仍
    應適用修正前罰金罰鍰提高標準條例第二條之規定提高折算
    之罰金數額，為免與刑法第四十一條第一項修正施行後所定
    易科罰金折算標準改採新臺幣計算產生混淆誤解起見，另引
    用現行法規所定貨幣單位折算新臺幣條例第二條明定易科罰
    金折算標準及折算新臺幣之數額，以資明確。
  (五)綜合上述各條文修正前後之比較後，適用修正後之刑法及刑
    法施行法等相關法律規定並未對被告更為有利，揆諸前揭刑
    法第二條第一項前段規定，即應適用修正前之刑法第三十三
    條第五款、第二十八條、第五十六條、第四十一條第一項前
    段及罰金罰鍰提高標準條例第一條前段（未修正）、第二條
    （修正前）等規定。
七、核被告庚○○、己○○所為，均係犯刑法第三百三十九條第
    一項之詐欺取財罪。被告庚○○與戊○○就上開事實欄一之
    犯行、被告己○○與戊○○就上開事實欄二之犯行，各有犯
    意聯絡及行為分擔，分別屬共同正犯。另被告庚○○、己○○先後多次詐欺犯行，均時間緊接，構成要件相同，各顯係
    基於概括之犯意，均為連續犯，應分別論以一罪，並加重其
    刑。爰審酌被告庚○○、己○○為圖取得現金週轉，竟利用
    虛偽交易之方式詐騙銀行貸予信用狀融資額度，對於土銀樹
    林分行、華銀北新分行造成損害，惟被告庚○○詐欺之次數
    僅有二次，所貸金額較少，而土地銀行尚擁有相當價值之不
    動產抵押權，就其遭詐騙之貸款金額所受損失較小；另被告
    己○○詐欺次數較多，然所詐取金額雖為一百十八萬餘美金
    ，然事後經強制執行及陸續清償後，債務已剩四十八萬餘元
    ，難謂犯後態度不佳，且其並無前科，有臺灣高等法院被告
    前案紀錄表一紙可參，素行良善等一切情狀，分別量處如主
    文所示之刑，並就被告庚○○部分依前開說明，諭知易科罰
    金之折算標準。
據上論斷，應依刑事訴訟法第二百九十九條第一項前段，刑法第
二條第一項前段、第三百三十九條第一項、修正前刑法第二十八
條、刑法第五十六條、第四十一條第一項前段、罰金罰鍰提高標
準條例第一條前段、修正前同條例第二條、現行法規所定貨幣單
位折算新臺幣條例第二條，判決如主文。
本案經檢察官蕭方舟到庭執行職務。
中    華    民    國    95    年     9    月    19    日
                刑事第十庭    審判長法  官  吳秋宏
                                    法  官  姚念慈
                                    法  官  林柏泓
如不服本判決，應於判決送達後10日內向本院提出上訴狀。
以上正本證明與原本無異。
                                    書記官  柯貞如
中    華    民    國    95    年    9     月    19    日
附錄本案論罪科刑法條全文
中華民國刑法第339條：
（普通詐欺罪）
意圖為自己或第三人不法之所有，以詐術使人將本人或第三人之
物交付者，處5 年以下有期徒刑、拘役或科或併科1 千元以下罰
金。
以前項方法得財產上不法之利益或使第三人得之者，亦同。
前二項之未遂犯罰之。


司法院資訊處製作；財團法人民間司法改革基金會備份。
